臺灣臺中地方法院刑事判決　　　　 95年度中交簡上字第814號
上　訴　人
即　被　告　丙○○
　　　　　　　　　　國民
上列上訴人因過失傷害案件，不服本院臺中簡易庭九十五年度中
交簡字第一八０六號中華民國九十五年十月十七日第一審簡易判
決（聲請簡易處刑案號：九十五年度偵字第一九一０五號），提
起上訴，本院管轄之第二審合議庭判決如下：
    主    文
上訴駁回。
丙○○緩刑貳年。
    犯罪事實
一、丙○○於民國九十五年四月二十三日上午十一時四十分許，
　　駕駛車牌號碼ＮＶ－六五二九號自小客車，沿臺中市○○路
　　由大公街往大勇街方向行駛，因欲至對向車道，其本應注意
　　汽車迴車前，應暫停並顯示左轉燈光或手勢，看清無來往車
　　輛，並注意行人通過，始得迴轉；汽車行駛時，應注意車前
　　狀況，並隨時採取必要之安全措施。而依當時天候晴、日間
　　有自然光線、路面乾燥、無缺陷、無障礙物、視距良好，並
　　無不能注意之情事，竟疏未注意及此，仍自上開地點貿然迴
　　轉，適有同向之乙○○騎乘車牌號碼ＹＢＤ－八七七號重型
　　機車經過，乙○○反應不及，致其騎乘之重型機車右前車身
  　與丙○○駕駛之上開自小客車左前側車門發生碰撞，乙○○
　　因而人車倒地，並受有右前臂深撕裂傷、合併第一、二、三
　　、四指伸指肌腱斷裂等傷害。丙○○於肇事後，在有偵查犯
　　罪職務之公務員發覺前，留待現場處理，於處理警員馬碩鴻
  　到場時，向其坦承肇事而自首接受裁判。
二、案經乙○○訴由臺中市警察局第三分局報請臺灣臺中地方法
    院檢察署檢察官偵查後聲請簡易判決處刑。
    理    由
一、訊據被告即上訴人（下稱被告）丙○○對於上揭過失傷害犯
    行於本院審理時坦承不諱，核與告訴人乙○○於偵訊中指訴
    之情節相符，復有臺中市警察局第三分局道路交通事故現場
    圖、道路交通事故調查報告表(一)、(二)、初步分析研判表、黏
    貼紀錄表、道路交通事故肇事人自首情形紀錄表各一份、道
    路交通事故談話紀錄表二紙、現場照片六張、告訴人車輛毀
    損照片及行政院衛生署臺中醫院診斷證明書一份附卷可稽，
    堪信被告前開自白屬實。按汽車迴車前，應暫停並顯示左轉
    燈光或手勢，看清無來往車輛，並注意行人通過，始得迴轉
    ，道路交通安全規則第一百零六條第五款定有明文，被告為
    領有駕駛執照之人，駕車自應注意及此，而本件事故發生當
    時天候晴、日間自然光線、柏油路面、乾燥、無缺陷、亦無
    障礙物、視距良好，此有上開卷附道路交通事故調查報告表
    (一)在卷可查，依當時情形，又無不能注意之情事，竟疏未注
    意，駕駛上開自用小客車，貿然向左迴車，疏未注意讓左後
    方車道直行之告訴人騎乘之重型機車先行，以致告訴人防範
    不及，機車撞及被告駕駛之小客車左前側車門，致告訴人受
    有如上所述之傷害，被告對此事故之發生顯有過失，且該過
    失駕駛行為，與告訴人受有傷害間，具有相當因果關係。本
    件事證明確，被告上揭犯行堪予認定。
二、本案涉及新舊法比較部分如下：
  (一)查被告行為後，九十四年二月二日修正公布之刑法條文，業
    於九十五年七月一日施行。按行為後法律有變更者，適用行
    為時之法律，但行為後之法律有利於行為人者，適用最有利
    於行為人之法律，現行刑法第二條第一項定有明文，此條規
    定乃與刑法第一條罪刑法定主義契合，而貫徹法律禁止溯及
    既往原則，係規範行為後法律變更所生新舊法律比較適用之
    準據法，是刑法第二條本身雖經修正，但刑法第二條既屬適
    用法律之準據法，本身尚無比較新舊法之問題，應一律適用
    裁判時之現行刑法第二條規定以決定適用之刑罰法律，為「
    從舊從輕」之比較。
  (二)被告行為後，刑法第六十二條有關自首之規定已有修正，修
    正前之舊法規定為「必減」其刑，修正後改為「得減」其刑
    ，此項變動影響行為人之刑罰法律效果，係屬新修正刑法第
    二條第一項之「法律變更」，本件被告自首之時間係於新修
    正刑法生效前之九十五年四月二十三日，自應為新舊法比較
    ，經比較新舊法結果，因修正前舊法規定為「必減」其刑，
    較有利於行為人，即新法之規定對於被告並無較為有利之情
    形，是依修正後刑法第二條第一項前段之規定，本件應適用
    被告行為時之法律，即應適用修正前刑法第六十二條前段之
    規定，減輕被告之刑。
  (三)被告行為後，罰金罰鍰提高標準條例第二條業已刪除，而刑
    法第四十一條第一項前段關於易科罰金之折算標準已由舊法
    之銀元一百元、二百元、三百元修正為新臺幣一千元、二千
    元、三千元，因屬科刑規範事項之變更，其折算標準為裁判
    時所應諭知，自有就新舊法規定比較之必要，經比較新舊法
    結果，以被告行為時之舊法較為有利於被告，新法並無對被
    告有較為有利之情形，是依刑法第二條第一項前段之規定，
    本件應適用被告行為時之舊法即依修正前刑法第四十一條第
    一項前段、修正前罰金罰鍰提高標準條例第二條、現行法規
    所定貨幣單位折算新臺幣條例第二條之規定，諭知以銀元三
    百元即新臺幣九百元折算一日為易科罰金之折算標準。
  (四)被告行為後，刑法第三十三條第五款業於九十四年二月二日
    修正公布，並自九十五年七月一日起施行；修正後刑法第三
    十三條第五款規定「罰金：新臺幣一千元以上，以百元計算
    之。」，與修正前刑法第三十三條第五款規定「罰金：一元
    以上。」不同。比較新舊法結果，以舊法較有利於行為人，
    新法並無對被告較為有利之情形，故依刑法第二條第一項前
    段規定，本案關於刑法第二百八十四條第一項前段之法定刑
    罰金部分，自應適用行為時之法律即修正前刑法第三十三條
    第五款規定決定其罰金部分之法定刑。
  (五)再查被告行為後，業已增訂刑法施行法第一條之一，並規定
    ：「中華民國九十四年一月七日刑法修正施行後，刑法分則
    編所定罰金之貨幣單位為新臺幣。九十四年一月七日刑法修
    正時，刑法分則編未修正之條文定有罰金者，自九十四年一
    月七日刑法修正施行後，就其所定數額提高為三十倍。但七
    十二年六月二十六日至九十四年一月七日新增或修正之條文
    ，就其所定數額提高為三倍。」，是就現行刑法中，有關於
    罰金刑處罰之規定已有修正，惟經比較增訂之刑法施行法第
    一條之一與被告行為時之罰金罰鍰提高標準條例第一條前段
    、現行法規所定貨幣單位折算新臺幣條例第二條結果，二者
    規定適用之結果並無不同，則本件即依被告行為時之舊法即
    依罰金罰鍰提高標準條例第一條前段為法條適用之依據，併
    予敘明。
三、論罪科刑：
  (一)核被告所為，係犯刑法第二百八十四條第一項前段之過失傷
    害罪。被告於肇事後，即留在現場，於有偵查權限之公務員
    發覺犯罪之前，向到場之員警馬碩鴻陳述肇事經過，此有道
    路交通事故肇事人自首情形紀錄表一紙在卷足憑，被告自首
    而接受裁判，所犯過失傷害犯行，應依自首之規定減輕其刑
    。而本案經本院審理結果，認第一審判決依刑事訴訟法第四
    百四十九條第一項前段、第四百五十四條第二項，刑法第二
    條第一項前段、第二百八十四條第一項前段、修正前第六十
    二條前段、修正前第四十一條第一項前段，罰金罰鍰提高標
    準條例第一條前段、第二條（修正前）規定，現行法規所定
    貨幣單位折算新臺幣條例第二條，判處被告拘役五十日，如
    易科罰金，以銀元三百元即新臺幣九百元折算一日，其認事
    用法及量刑，並無不當。上訴人之上訴理由略以：告訴人對
    本件車禍之發生有重大過失云云，惟被告既對本件車禍之發
    生與有過失，自難解免過失之刑責，是原審之判決並無違誤
    ，上訴人之上訴為無理由，應予駁回。
  (二)另按行為人未曾犯罪受有期徒刑宣告，或受有期徒刑宣告後
    ，執行完畢或赦免後，五年內未曾受有期徒刑以上刑之宣告
    ，此時不論依修正前後刑法第七十四條規定，皆得宣告緩刑
    。然從撤銷緩刑規定而言，九十四年二月二日修正公布之刑
    法放寬撤銷緩刑事由，對行為人較不利，但從新刑法施行法
    第六條之一之規定可知，不論緩刑宣告係在新法施行前而適
    用舊法為之，或新法施行後適用新法為之，皆得依新法規定
    撤銷緩刑，故就撤銷緩刑而言，沒有新舊法何者較有利或不
    利之比較問題。但犯罪在刑法新法施行前，新法施行後，緩
    刑之宣告，應適用新法第七十四條之規定，最高法院九十五
    年五月二十三日刑事第八次會議決議第七點可資參照。經查
    ，被告並無前科，素行尚稱良好，有臺灣高等法院被告前案
    紀錄表及臺灣臺中地方法院檢察署刑案資料查註紀錄表各一
    份在卷可按，其因過失而犯本案，犯罪之動機、目的實屬單
    純，雖然肇致告訴人乙○○受有傷害，但被告於原審判決後
    ，已於九十五年十二月十三日與告訴人達成調解，並給付十
    五萬元之賠償金，有臺中市南區調解委員會調解筆錄一紙及
    本院審判筆錄可證，被告犯後已能坦認犯行，足認被告經此
    偵審教訓，當知警惕而信無再犯之虞，本院合議庭綜合各情
    ，所宣告之刑，認以暫不執行為適當，爰依修正後刑法第七
    十四條第一項第一款之規定，併予宣告緩刑二年，以勵自新
    。（至告訴人雖已於九十五年十二月十三日提出撤回告訴狀
    一份，聲明撤回告訴。然按「告訴乃論之罪，告訴人於第一
    審辯論終結前，得撤回其告訴」，刑事訴訟法第二百三十八
    條第一項定有明文；又於簡易判決程序中，因無辯論程序，
  　自無辯論終結之時點可言，此時應以簡易判決之時點，為告
    訴人得合法撤回其告訴之時限。而告訴人既於本院臺中簡易
    庭九十五年十月十七日簡易判決處刑後，始聲明撤回告訴，
    其之撤回告訴自不生效力，附此敘明）。
據上論斷，應依刑事訴訟法第四百五十五條之一第一項、第三項
、第三百六十八條，判決如主文。
本案經檢察官甲○○到庭執行職務。
中　　華　　民　　國　　96　　年　　 1　　月　　11　　日
             　　 刑事第四庭　審判長法　官  林宜民
                                  　法　官  許惠瑜
                                    法  官  林學晴
以上正本證明與原本無異。
本件不得上訴。
                                    書記官  賴淵瀛
中　　華　　民　　國　　96　　年　　 1　　月　　11　　日
附錄論罪科刑法條
中華民國刑法第二百八十四條
因過失傷害人者，處六月以下有期徒刑、拘役或五百元以下罰金
，致重傷者，處一年以下有期徒刑、拘役或五百元以下罰金。
從事業務之人，因業務上之過失傷害人者，處一年以下有期徒刑
、拘役或一千元以下罰金，致重傷者，處三年以下有期徒刑、拘
役或二千元以下罰金。
